臺灣高雄地方法院刑事判決　　　　　　 100年度易字第1145號
公　訴　人　臺灣高雄地方法院檢察署檢察官
被　　　告　林敬憲
上列被告因恐嚇等案件，經檢察官提起公訴（100 年度調偵字第
725 號），本院判決如下：
    主  文
林敬憲犯強制罪，累犯，處有期徒刑陸月，如易科罰金，以新臺
幣壹仟元折算壹日，扣案未具殺傷力之空氣槍壹把（含彈匣壹個
）沒收。
           事  實
一、林敬憲前於民國83年間，因殺人案件，經臺灣高等法院以83
    年度上訴字第1501號判處有期徒刑10年確定；另於91年間陰
    脫逃案件，經臺灣花蓮地方法院以91年度易緝字第1 號判處
    有期徒刑5 月確定，前開2 罪接續執行，於95年11月15日縮
    短刑期假釋出監並付保護管束，於96年5 月5 日因保護管束
    期滿未經撤銷假釋而視為執行完畢。詎不知悔改，因其友人
    呂清華（另為不起訴處分）與許榮、莊秀英間有債務糾葛
    ，委其處理，林敬憲遂與友人何逢模（另為不起訴處分）於
    100 年1 月16日中午，駕駛車號YZ-0053 號廂型車搭載許榮
    前往釐清債務關係時，竟基於使人行無義務之強制犯意，
    自駕駛座下取出外觀似真槍之空氣槍1 把放入背包內，並特
    意讓許榮看見，以此加害生命、身體之脅迫方式，致許榮
    心生畏懼後，隨即將車輛停至高雄市○○區○○路22之1
    號之家庭理髮店，要求許榮在該店內簽立本票，許榮遂
    依林敬憲之指示，在林敬憲所預備之空白本票上，簽發發票
    日為100 年1 月16日，票據號碼分別為NO779376、NO779377
    號，票面金額依次為新臺幣（下同）3 萬元及4 萬元之本票
    各1 紙。嗣許榮報警處理，始循線查知上情，並扣得未具
    殺傷力之空氣槍1 把（含彈匣1 個）、前開本票2 紙、空白
    本票簿1 本。
二、案經許榮訴由高雄市政府警察局前鎮分局移請臺灣高雄地
    方法院檢察署檢察官偵查起訴。
    理  由
一、按被告以外之人於檢察事務官、司法警察官或司法警察調查
    中所為之陳述，與審判中不符時，其先前之陳述具有較可信
    之特別情況，且為證明犯罪事實存否所必要者，得為證據，
    刑事訴訟法第159 條之2 定有明文。是依本條規定，被告以
    外之人於檢察事務官、司法警察（官）調查時所為之陳述，
    屬傳聞證據，依同法第159 條規定，本無證據能力，必具備
    可信性及必要性，始例外得適用上開第159 條之2 規定，認
    有證據能力，採為證據。此所謂必要性要件，必須該陳述之
    重要待證事實部分，與審判中之陳述有所不符，包括審判中
    改稱忘記、不知道等雖非完全相異，但實質內容已有不符者
    在內，且該審判外之陳述，必為證明犯罪之待證事實存在或
    不存在所不可或缺，二者兼備，始足當之。而查，證人許榮
    於本院審理時已到庭陳述，且其證述之重要待證事實部分
    與其在警詢時之證述內容相符，則其警詢之證述既有審判中
    之陳述可以代替，自非屬為證明犯罪事實存否所必要者，則
    其警詢證述，非為證明犯罪之待證事實存在或不存在所不可
    或缺，從而該證人警詢之證述自非屬上開傳聞例外規定之情
    形，並無證據能力。
二、次按被告以外之人於偵查中向檢察官所為之陳述，經具結且
    無顯有不可信之情況者，始得為證據，刑事訴訟法第158 之
    3 條、第159 條之1 第2 項定有明文（最高法院94年度台上
    字第913 、1644號判決意旨可資參照）。證人許榮於偵查
    中之證述，業經具結，被告未表示證人於偵查中之證述，有
    何顯有不可信之情況，亦無證據顯示檢察官在偵查時有不法
    取供之情形，且據證人許榮做成證據之外部情狀，亦無證
    據顯示上開證述有顯不可信之情況，揆諸上揭法條之規定，
    證人許榮於偵查中之證述，具有證據能力。
三、末按被告以外之人於審判外之陳述，雖不符刑事訴訟法第15
    9 條之1 至第159 條之4 之規定，而經當事人於審判程序同
    意作為證據，法院審酌該言詞陳述或書面陳述作成時之情況
    ，認為適當者，亦得為證據。當事人、代理人或辯護人於法
    院調查證據時，知有第159 條第1 項不得為證據之情形，而
    未於言詞辯論終結前聲明異議者，視為有前項之同意，同法
    第159 條之5 第1 、2 項分別定有明文。除上開證據外，本
    判決所引用之其他傳聞證據，當事人迄未於本案言詞辯論終
    結前聲明異議，依前開法條之規定，視為當事人已同意援引
    作為證據，且經本院審酌該等言詞陳述或書面陳述作成時之
    情況及證據取得過程等節，認為適當，可以作為認定事實之
    依據。
四、上開事實，業據被告於偵訊中及本院審理時坦承不諱（見偵
    一卷第12、13頁，本院卷第29頁），核與證人即被害人許榮
    於偵查及本院審理中之證述、證人呂清華、何逢模於警詢
    、偵查中證述之情節相符（見警卷第6 至13頁，偵一卷第16
    、17頁），復有扣押物品目錄表、贓物認領保管單及照片9
    張（見警卷第25、33、43、50至52頁）附卷可稽，另有空氣
    槍1 把（含彈匣1 個）、發票人為許榮，發票日為100 年
    1 月16日，票據號碼分別為NO779376、NO779377號，票面金
    額依次為3 萬元及4 萬元之本票共2 紙及空白本票簿1 本扣
    案可佐，足徵被告任意性之上開自白與事實相符，堪予採為
    認定犯罪事實之憑據。故本案事證明確，被告前開犯行，堪
    以認定。
五、按刑法第305 條之恐嚇罪，係指單純以將來加害生命、身體
    、自由、名譽、財產之事，恐嚇他人致生危害於安全者而言
    。如對於他人之生命、身體等，以現實之強暴脅迫手段加以
    危害要挾，使人行無義務之事或妨害人行使權利，應構成刑
    法第304條之強制罪，而非同法第305條之恐嚇危害安全罪，
    最高法院93年台上字第3309號參照。被告展露外觀似真槍之
    空氣槍使被害人許榮心生畏懼，係用脅迫之方式，為迫使
    被害人許榮行無義務之事，以簽發本票還款，故核被告所
    為係犯刑法第304條第1項強制罪。又被告有如事實欄所載之
    前案科刑及執行完畢紀錄，有卷附臺灣高等法院被告前案紀
    錄表可按，其受有期徒刑之執行完畢後，5年以內故意再犯
    有期徒刑以上之本罪，為累犯，應依刑法第47條第1項之規
    定加重其刑。
六、爰審酌被告僅因友人呂清華與被害人許榮間有金錢糾紛，
    心生不滿，不思以理性之態度釐清原委始末，並以正當程序
    催討債務，竟憑己意以似真槍之玩具槍脅迫之方式，迫使被
    害人許榮簽發本票還款，除造成被害人許榮內心之恐懼
    外，亦影響社會民眾對治安良窳之觀感，惡性非輕；惟考量
    其事後坦認犯行，犯後態度尚可，另斟酌其犯罪之動機、犯
    罪手段、犯罪所生之損害、素行紀錄、生活狀況、智識程度
    等一切情狀，量處如主文所示之刑，並諭知易科罰金之折算
    標準，以資懲儆。
七、扣案之空氣槍1 把（含彈匣1 個）為被告所有，業據被告自
    承在卷（見警卷第4 頁），並為被告犯前開強制罪所用之物
    ，又該空氣槍經送驗結果，不具有殺傷力，此有內政部警政
    署刑事警察局100 年3 月9 日刑鑑字第1000018539 號 鑑定
    書在卷可參（見偵二卷卷第12頁），故應依刑法第38條第1
    項第2款沒收。至扣案之發票人為許榮，發票日為100年1
    月16日，票據號碼分別為NO779376、NO779377號，票面金額
    依次為3萬元及4萬元之本票共2紙，未載發票人，係許榮
    受脅簽發，以供與呂清華債務糾紛還款擔保之用（見偵卷第
    12 頁 ），非被告所有；又空白本票簿1 本，與本案之犯罪
    事實並無關連，故均欠缺沒收之依據，爰不宣告沒收，併此
    敘明。
據上論斷，應依刑事訴訟法第299條第1項前段，刑法第304條第1
項、第47條第1項、第41條第1項前段、第38條第1項第2款，刑法
施行法第1條之1，判決如主文。
本案經檢察官鄭靜筠到庭執行職務。
中    華    民    國  100     年    9     月    9    日
                  刑事第十一庭  法  官  鄭  瑋
以上正本證明與原本無異。
如不服本判決，應於判決送達後10日內，向本院提出上訴狀。
中    華    民    國   100    年    9     月    9    日
                                書記官  蔡佩珊
附錄論罪科刑法條：
中華民國刑法第304條
（強制罪）
以強暴、脅迫使人行無義務之事或妨害人行使權利者，處 3 年
以下有期徒刑、拘役或 3 百元以下罰金。
前項之未遂犯罰之。